【裁判字號】    95,訴,235
【裁判日期】    951227
【裁判案由】    侵權行為損害賠償
【裁判全文】
臺灣苗栗地方法院民事判決               95年度訴字第235號
原      告  丙○○CHANT.
訴訟代理人  乙○○
被      告  甲○○
上列當事人間因被告過失傷害等案件，原告提起附帶民事訴訟，
請求損害賠償，經本院刑事庭裁定移送（95年度交附民字第19號
）前來，本院於民國95年12月26日言詞辯論終結，判決如下：
    主  文
被告應給付原告新臺幣柒拾參萬壹仟陸佰參拾玖元，及自民國九
十五年四月二十七日起至清償日止，按週年利率百分之五計算之
利息。
原告其餘之訴駁回。
訴訟費用由被告負擔二分之一；餘由原告負擔。
本判決原告勝訴部分，於原告以新臺幣貳拾肆萬元為被告預供擔
保後，得假執行。
原告其餘假執行之聲請駁回。
    事實及理由
一、按訴狀送達後，原告不得將原訴變更或追加他訴。但擴張或
    減縮應受判決事項之聲明者，不在此限；民事訴訟法第255
    條第1 項第3 款定有明文。本件原告原訴之聲明係請求被告
    應給付原告3,025,600 元（交附民卷第6 頁），嗣於95年12
    月7 日言詞辯論時，將不能工作之期間16個月減縮為10個半
    月，請求之金額減縮為451,500 元，醫療費用原請求64,000
    元，減縮為12,699元，看護費部分原請求1,056,000 元，減
    縮為請求1 個月、每日2,000 元計算，共60,000元，並將車
    資25,600元及營養費192,000 元之部分捨棄（卷第77頁）；
    總共請求之金額減縮為1,524,199 元。經核係屬減縮應受判
    決事項，核與前開規定相合，應予准許。
二、原告起訴主張：
（一）被告明知飲用酒類後，不能安全駕駛動裡交通工具時，不
      得駕駛動力交通工具，仍於民國94年9 月11日17時許，於
      苗栗通霄鎮友人處飲用威士忌酒後，隨即駕駛車牌號碼41
      39-KX 號之自小客車返回位於大湖鄉之住處，於18時30分
      許，被告行經苗栗縣銅鑼鄉苗128 線竹森段9 鄰19號電線
      桿西往東方向轉彎處時，明知行車應注意車前狀況，隨時
      採取必要之安全措施，在劃有分向限制線之路段，不得駛
      入來車之車道內，且當時天候晴、路面鋪設柏油、乾燥無
      缺陷及障礙物，按其情況應注意並能注意，仍因酒後注意
      力減低而不能安全駕駛，至疏於注意而駛入對向車道，衝
      撞訴外人胡兆杰所騎乘附載乘客即原告丙○○之車牌號碼
      F82-205 號機車，致胡兆杰及原告人車倒地而摔落路旁稻
      田，胡兆杰因此受有腹部鈍挫傷合併內部損傷，左大腿開
      放性骨折及又小腿骨折，嗣經送醫救治無效，於94年10月
      1 日21時10分許，因併發急性肺炎拴塞而死亡；原告則受
      有大腿骨折、3 根肋骨骨折、肘前臂及腕擦傷等傷害。嗣
      經警員到場處理後，測得被告呼氣中酒精濃度含量達每公
      升0.74毫克。被告因上揭服用酒類而不能安全駕駛動力交
      通工具之行為及過失致人於死、過失傷害等案件，經本院
      95年度交訴字第12號刑事判決分別判處有期徒刑3 月及1
      年在案。
（二）原告因被告前揭不法侵害行為而受有傷害，爰依侵權行為
      之法律關係，向被告請求損害賠償。各項請求之金額如下
      ：
    (1)不能工作之損失：原告於車禍發生前任職於家家產品股份
      有限公司，薪資為每月新臺幣（下同）43,000元，因本件
      車禍自94年9 月11日受傷後至95年7 月止，有10個半月未
      能工作，共損失薪資451,500 元。
    (2)看護費：原告受傷後，日常生活無法自理，需他人之協助
      照護，時間約1 個月，按一般看護行情每日2,000 元計，
      共60,000元。
    (3)醫療費：原告受傷後至分別弘大醫院、台中榮民總醫院及
      吳家熙中醫診所就診治療，共計支出醫療費用12 ,699 元
      。
    (4)精神慰撫金：原告因本件車禍受傷，歷經多次手術治療，
      手術後尚須療養及追蹤治療，迄今尚未復原，精神上受有
      極大痛苦，是請求被告賠償精神慰撫金100 萬元。
（三）聲明：(1)被告應給付原告1,524,199 元，及自95年4 月27
      日起至清償日止，按年息5 ％計算之利息；(2)願供擔保請
      准宣告假執行。
三、被告則以：承認撞傷原告之事實，並應付侵權行為損害賠償
    責任，但目前無能力賠償等語置辯。並聲明：原告之訴駁回
    。
四、本院為行集中審理協同兩造協議並簡化爭點整理如下：
（一）兩造所不爭執事項：
      (1)本院95年度交訴字第12號刑事判決所載之犯罪事實。
      (2)被告對於原告因本件車禍負有侵權行為損害賠償責任。
（二）兩造所爭執事項：
      被告應賠償原告若干金額？
五、按汽車行駛時，駕駛人應注意車前狀況，並隨時採取必要之
    安全措施；在劃有分向限制線之路段，不得駛入來車之車道
    內；汽車駕駛人飲用酒類後其吐氣所含酒精濃度超過每公升
    0.25毫克或血液中酒精濃度超過百分之0.05以上者，不得駕
    車；道路交通安全規則第94條第3 項、第97條第1 項第2款
    、第114 條第2 款分別定有明文。本件被告於飲用為威士忌
    酒後其吐氣酒精濃度達每公升0.74毫克，仍駕駛自小客車，
    且未注意車前狀況，隨時採取必要之安全措施，復在劃有分
    向限制線之路段，駛入來車之車道內，致與訴外人胡兆杰騎
    乘並附載原告之機車發生衝撞，其顯有違反上揭規定之過失
    甚明，且其過失行為與被告之受傷間，具有相當因果關係，
    亦堪認定。又不法侵害他人之身體或健康者，對於被害人因
    此喪失或減少勞動能力或增加生活上之需要時，應負損害賠
    償責任；又不法侵害他人之身體、健康、名譽、自由、信用
    、隱私、貞操，或不法侵害其他人格法益而情節重大者，被
    害人雖非財產上之損害，亦得請求賠償相當之金額，民法第
    193 條第1項 、第195 條第1 項分別定有明文。茲就原告所
    受各項損害請求之賠償金額，審酌如下：
（一）不能工作之損失部分：原告主張因本件車禍受傷，需接受
      治療及休養，有10個半月無法工作，每月薪資43,000元，
      共損失451,500 元之所得等語。經本院向弘大醫院函詢原
      告之傷勢需多久之時間休養始可從事一般靜態非勞力性之
      工作等項，經該院函覆：「在95年8 月3 日門診複查時，
      病患之左股骨仍未癒合完全，故建議病患行動仍須柺杖保
      護，目前在柺杖輔助下可恢復正常生活及從事一般非勞力
      性工作」等語，有該院95年11月13日弘院字第2918號函附
      卷可參（見卷第50頁）。是原告之傷勢於95年8 月3 日前
      已可在柺杖之輔助下從事一般靜態工作，原告主張自94年
      9 月11日至95年7 月止，有10個半月未能工作，應屬真實
      。而原告每月薪資43,000元，有其提出之財政部臺灣省中
      區國稅局外僑綜合所得稅納稅證明書為證（卷第19頁），
      自為真實。又原告自陳所任職之公司自94年11月起每月15
      ,840 元 （卷第76頁），是原告於94年9 月11日至同年10
      月31日，以1 個半月計，損失工作薪資為64,500元（43,0
      00×1.5 ＝64,500），94年11月至95年7 月，每月損失之
      薪資為27,160元（43,000－15,840＝27,160），9 個月共
      損失244,440 元，故原告所得請求不能工作之損失計308,
      940 元（64,500＋244,440 ＝308,940） ，逾此部分之請
      求為無理由，不應准許。
（二）看護費部分：原告主張其出院後1 個月之日常生活需他人
      協助照護，有弘大醫院之診斷證明書在卷可佐（交附民卷
      第8 頁），是其主張應屬可採。依一般看護行情每日為2,
      000 元，是原告請求60,000元之看護費為有理由，應予准
      許。
（三）醫療費用部分：原告主張其就醫支出醫療費用共計12,699
      元，並提出弘大醫院、臺中榮民總醫院及吳家熙中醫診所
      之收據為證（卷第36至46頁），經核均為原告自費且為醫
      療上所必須，是其請求被告賠償醫療費12,699元，為有理
      由。
（四）精神慰撫金：原告因本件車禍受有左股骨幹骨折及肋骨骨
      折之傷害，經歷多次手術治療，又因骨幹癒合不良，再次
      於95年9 月10日至台中榮民總醫院住院手術，迄今尚未復
      原，醫生評估需至96年2 月始能復原（卷第72頁），期間
      長達1 年半，其身體及精神受有相當程度之痛苦自不待言
      。又原告係馬來西亞人，國小畢業，自青少年時期起即任
      職於家家產品股份有限公司，因表現良好而升遷，現擔任
      經理一職，每月薪資43,000元；而被告學經歷高中肄業，
      曾從事裝潢、打零工等工作，93、94年度所得約為17萬元
      及12萬元，名下僅有汽車1 輛等情，業經兩造分別陳明在
      卷，並有本院職權查詢兩造之稅務電子閘門資料查詢表在
      卷可稽（卷第66至71頁）。本院審酌前述兩造之身份、經
      濟能力、知識水準及原告所受傷害程度暨其他一切情狀，
      認原告請求100 萬元之精神慰撫金，尚嫌過高，應酌減至
      35萬元，方屬公允，逾此部分之請求，應予駁回。
（五）綜上，原告所得請求被告賠償之金額為731,639元（308,
      940 ＋60,000＋12,699＋350,000 ＝731,639） 。
六、從而，原告依侵權行為之法律關係，請求被告給付731,639
    元，及95年4 月27日（即起訴狀繕本送達翌日）起至清償日
    止，按週年利率5 ％計算之利息，為有理由，應予准許，逾
    此範圍之請求，則屬無據，應予駁回。另原告陳明願供擔保
    聲請宣告假執行，就其勝訴部分，經核並無不合，爰酌定相
    當之擔保金額准許之；至其敗訴部分，其假執行之聲請已失
    所附麗，應予駁回之。
七、本件事證已臻明確，兩造其餘攻擊防禦方法及所舉證據，經
    核均於本件判決結果無影響，爰不一一論述，附此敘明。
八、據上論結，本件原告之訴為一部有理由，一部無理由，依民
    事訴訟法第79條、第390 條第2 項，判決如主文。
中    華    民    國    95    年    12    月    27    日
                  民事庭法  官  黃怡玲
以上正本係照原本作成。
如對本判決上訴，須於判決送達後20日內向本院提出上訴狀。
                        書記官  劉依緹
中    華    民    國    95    年    12    月    27    日


司法院資訊處製作；財團法人民間司法改革基金會備份。
